臺灣新北地方法院民事判決
110年度簡上字第328號
上  訴  人  
即被上訴人  魏承溙  
訴訟代理人  周志一律師
被  上訴人  
即  上訴人  王榮慶  


上列當事人間請求侵權行為損害賠償事件，魏承溙及王榮慶對於
中華民國110年4月29日本院109年度訴字第1273號第一審判決提
起上訴，魏承溙並為訴之追加，經本院於111年5月11日言詞辯論
終結，判決如下：
    主      文
原判決命被上訴人即上訴人王榮慶給付上訴人即被上訴人魏承溙
新臺幣陸拾捌萬伍仟零捌拾參元本息，及該部分假執行之宣告，
暨訴訟費用之裁判均廢棄。
上開廢棄部分，上訴人即被上訴人魏承溙在第一審之訴及假執行
之聲請均駁回。
上訴人即被上訴人魏承溙之上訴及追加之訴暨該部分假執行之聲
請均駁回。
廢棄改判部分之第一審及第二審（含追加之訴）訴訟費用，由上
訴人即被上訴人魏承溙負擔。
    事實及理由
壹、程序方面
    按第二審為訴之變更或追加，非經他造同意，不得為之，但
    請求之基礎事實同一、擴張或減縮應受判決事項之聲明者，
    不在此限，民事訴訟法第446條第1項、第255條第1項第2款
    、第3款分別定有明文。查上訴人即被上訴人魏承溙（下逕
    稱魏承溙）於原審主張被上訴人即上訴人王榮慶（下逕稱王
    榮慶）過失致其受傷，依民法第184條第1項前段、第191條
    之2、第193條第1項、第195條第1項規定請求王榮慶給付新
    臺幣（下同）351萬6,150元及遲延利息。嗣於本院另請求魏
    承溙給付自民國108年10月1日起至109年1月31日止不能工作
    損失，及依勞動能力減損比例22％計算之工作損失（原審計
    算比例為21％），追加請求26萬5,962元，核屬聲明之擴張，
    依上開規定，應予准許。
貳、實體方面
一、魏承溙主張：王榮慶於107年7月31日17時29分許，駕駛車牌
    號碼0000-00號自用小客車，沿新北市泰山區泰林路往林口
    區方向行駛，至新北市泰山區泰林路與仁愛路口呈停止狀態
    ，明知：①汽車行駛至無號誌或號誌故障而無交通指揮人員
    指揮之交岔路口，轉彎車應暫停讓直行車先行；②右轉彎時
    ，應距交岔路口30公尺前顯示方向燈或手勢，換入外側車道
    ；③起駛前應顯示方向燈，注意前後左右有無障礙或車輛行
    人，並應讓行進中之車輛行人優先通行；④汽車駕駛人轉彎
    或變換車道時應注意來、往行人，或轉彎前未減速慢行；⑤
    應注意車前狀況及兩車並行之間隔，竟疏未注意上開事項，
    貿然右轉，適魏承溙騎乘車牌號碼000-000號普通重型機車
    沿同向行駛於王榮慶後方，兩車因而發生碰撞（下稱系爭車
    禍），導致魏承溙人車倒地，受有左側鎖骨骨折、左側大腿
    挫傷、甩鞭症候群與第五六頸椎神經根病變、左肩三角肌下
    滑囊炎及左側腋神經損傷之傷害（下稱系爭傷勢），魏承溙
    因系爭傷勢受有如附表所示之損害，是爰依民法第184條第1
    項前段、第191條之2、第193條第1項、第195條第1項之規定
    ，請求王榮慶給付351萬6,150元，及自起訴狀繕本送達翌日
    起至清償日止，按年息5％計算之利息，並追加請求王榮慶給
    付26萬5,962元，而魏承溙於系爭車禍發生前，以均速靠右
    行駛，並無超車之行為或意圖，原審認其有超車之行為，具
    有八成過失，有所違誤等語（原審判決王榮慶應給付魏承溙
    68萬5,083元本息，及自108年10月6日起至清償日止，依年
    息5％計算之利息，而駁回魏承溙其餘之訴。兩造就其等敗訴
    部分，各自提起上訴，魏承溙並為訴之追加）。並於本院聲
    明：㈠上訴聲明：⒈原判決關於駁回魏承溙後開第二項部分，
    暨該部分假執行之裁判均廢棄。⒉上開廢棄部分，王榮慶應
    再給付魏承溙283萬1,067元，及自108年10月6日起至清償日
    止，按年息5％計算之利息。⒊王榮慶應給付魏承溙26萬5,962
    元，及自民事準備（一）狀繕本送達翌日起至清償日止，按
    年息5％計算之利息。⒋願供擔保請准宣告假執行。㈡答辯聲明
    ：上訴駁回。
二、王榮慶則以：新北市車輛行車事故鑑定會及同市車輛行車事
    故鑑定覆議會均認定伊就系爭車禍並無過失，系爭車禍發生
    於未劃設慢車道之雙向二車道，兩造並非行駛於不同行車方
    向或不同車道，並無道路交通安全規則第102條第1項第7款
    轉彎車禮讓直行車規定之適用；而伊於轉彎前已提前顯示右
    轉方向燈，轉彎前行車速度緩慢，並無加速之動作，係因魏
    承溙擬超越同一車道前行伊駕駛車輛時，並未等待伊同意，
    勉強超車，導致系爭車禍，為系爭車禍之肇事原因。原審認
    定伊所駕駛車輛由靜止狀態起駛右轉，就系爭車禍具有過失
    ，與監視錄影畫面相違，伊於系爭車禍發生前全程保持行駛
    狀態，並無魏承溙所稱「等待前方待轉彎車輛而呈現靜止狀
    態」情形，自無違反相關注意義務。而魏承溙係於車禍後一
    年方主張其受有甩鞭症候群與第五六頸椎神經根病變、左肩
    三角肌下滑囊炎及左側腋神經損傷之傷害，無法證明與系爭
    車禍有關，縱認伊就系爭車禍有可歸責之事由，然伊所駕駛
    之小客車因系爭車禍受有損傷，維修費用共計1萬6,256元，
    得依民法第344條規定主張抵銷等語，資為抗辯，並於本院
    聲明：㈠答辯聲明：⒈上訴駁回。⒉擴張之訴駁回。㈡上訴聲明
    ：⒈原判決命王榮慶給付之部分廢棄。⒉上開廢棄部分，魏承
    溙於第一審之訴及其假執行之聲請均駁回。　　
三、不爭執事項（見本院卷第335頁至第336頁）：　　
　㈠王榮慶於107年7月31日17時29分許，駕駛車牌號碼0000-00號
    自用小客車，沿新北市泰山區泰林路往林口區方向，行駛至
    新北市泰山區泰林路與仁愛路口，欲右轉進入加油站時，適
    有魏承溙駕駛車牌號碼000-000號普通重型機車沿同向行駛
    在王榮慶右側甚近處，兩車因而發生碰撞。
　㈡魏承溙因系爭車禍受有左側鎖骨骨折、左側大腿挫傷、左肩
    三角肌下滑囊炎、神經腋神經損傷之傷害。　
四、至魏承溙主張王榮慶駕駛車輛具有過失，至其受有系爭傷勢
    受有損害，得依民法第184條第1項前段、第191條之2、第19
    3條第1項、第195條之規定請求王榮慶賠償等語，則為王榮
    慶所否認，並以前詞置辯，經查：
　㈠王榮慶就系爭車禍有無過失：
　⒈按因故意或過失，不法侵害他人之權利者，負損害賠償責任
    ，民法第184條第1項前段定有明文。又按民法第184條之一
    般侵權行為雖應由受害人就不法性、可責性及因果關係為舉
    證，然同法第191條之2規定：汽車、機車或其他非依軌道行
    駛之動力車輛，在使用中加損害於他人者，駕駛人應賠償因
    此所生之損害。但於防止損害之發生，已盡相當之注意者，
    不在此限，係將主觀要件之舉證責任倒置，轉由加害人就其
    無故意、過失負舉證責任。是兩車均為行駛中非依軌道行駛
    之動力車輛，被害人請求損害賠償時，關於其受有損害，係
    由對方車輛於行進中所造成，並兩者間有因果關係，仍應由
    其負舉證責任，僅無須證明對方有故意或過失而已（最高法
    院108年台上字第2459號判決參照）。魏承溙既依民法第191
    條之2規定請求王榮慶負擔損害賠償責任，自應由王榮慶就
    系爭車禍並無過失乙節，負其舉證之責，合先敘明。　　
　⒉王榮慶有無未禮讓直行車先行之過失：
　⑴按汽車行駛至交岔路口，其行進、轉彎應依之規定，道路交
    通安全規則第102條定有明文，同條第1項第7款「轉彎車應
    禮讓直行車先行」之規定，應係適用「不同行車方向」或「
    不同車道」之行駛情形；如汽車係前後於同一車道行駛，其
    前後車之行車秩序（含前後行駛、超車、並行等)，即應適
    用道路交通安全規則第94條之規定，不生轉彎車應禮讓直行
    車之問題，此有交通部98年2月5日交路字第0980017407號函
    、98年7月3日交路字第0980040138號函、101年10月30日交
    路字第1010034980號函可資參照。
　⑵經查：王榮慶於案發前駕駛車牌號碼0000-00自用小客車行駛
    於新北市泰山區泰林路上，當時魏承溙騎乘車牌號碼000-00
    0號普通重型機車從王榮慶後方行駛而來，兩車逐漸向右併
    行，其後王榮慶繼續前行漸向右行駛，於右轉之際與魏承溙
    發生碰撞，導致魏承溙遭撞進路旁加油站出入口，業經本院
    於110年11月23日勘驗明確（見本院卷第97頁至第100頁，下
    稱第一次勘驗），則魏承溙、王榮慶於系爭車禍發生前，既
    為同一車道之前、後車，王榮慶自無依道路交通安全規則第
    102條第1項第7款暫停禮讓魏承溙之義務，是王榮慶辯稱雙
    方行駛於同一車道，其無禮讓魏承溙直行後車義務等語，應
    屬可採。
　⑶魏承溙另主張依據道路交通事故現場圖，案發當時魏承溙行
    駛於1.8公尺之機車道，與魏承溙行駛於3.6公尺之車道不同
    云云，然魏承溙於系爭車禍發生前與王榮慶行駛於同一車道
    ，業如前述，縱魏承溙一度行駛於該車道右側邊線上，然該
    邊線為紅色實線，並非白色實線，有王榮慶因系爭車禍被訴
    過失傷害案件（下稱系爭刑事案件）第一審108年11月19日
    勘驗筆錄為憑（見本院108年度訴字第225號卷第46頁），顯
    見魏承溙所行駛之位置為道路邊線，而非快慢車道分隔線，
    魏承溙主張兩造行駛於不同車道，有轉彎車禮讓直行車規定
    之適用，顯有誤會而不可採。
　⑷魏承溙再主張系爭車禍發生前行駛於王榮慶之右後方，依臺
    灣臺中地方法院110年度簡字第199號判決、108年度訴字第1
    773號判決仍應有轉彎車禮讓直行車規定適用，然魏承溙既
    未敘明上兩案事實與本案相同，且所舉上開判決所持見解，
    僅係個案見解，本院自不受拘束，附此敘明。
　⒊王榮慶有無轉彎前未顯示方向燈之過失：
　⑴按汽車右轉彎時，應距交岔路口30公尺前顯示方向燈或手勢
    ，換入外側車道、右轉車道或慢車道，駛至路口後再行右轉
    。但由慢車道右轉彎時應於距交岔路口30至60公尺處，換入
    慢車道，道路交通安全規則第102條第1項第4款定有明文。
　⑵魏承溙雖主張王榮慶於右轉彎前並未顯示方向燈，然王榮慶
    於107年7月31日警詢時陳稱：「我當時駕駛自小客1678-MS
    號，我當時沿泰林路往林口方向行駛，於事故地點我要去加
    油站加油，因為要加入加油站所以我提早打方向燈，當我準
    備要右轉進入加油站時對方從我右後方行駛過來撞擊我車輛
    ，對方當時車速很快」等語（見重司調卷第33頁），又系爭
    車禍右轉前有顯示方向燈等情，更據系爭刑事案件於108年1
    1月19日勘驗明確（見本院108年度交易字225號卷第46頁）
    ，是王榮慶辯稱其右轉彎前有顯示方向燈，當非無據，應可
    採信。
　⒋王榮慶有無起駛前未注意前後左右之過失：
　⑴按起駛前應顯示方向燈，注意前後左右有無障礙或車輛行人
    ，並應讓行進中之車輛行人優先通行，道路交通安全規則第
    89條第1項第7款定有明文。本件魏承溙主張王榮慶於系爭車
    禍發生前為停止狀態，起駛時未注意前後左右來車，違反前
    揭規定，就系爭車禍具有過失云云，為王榮慶所否認。而魏
    承溙上開主張，無非以魏承溙於系爭刑事案件107年8月9日
    警詢時陳稱：「我當時駕駛普重機CTG-558號，我當時沿泰
    林路往林口方向直行，當時對方車輛在我左前方靜止狀態因
    為對方車輛被前方要轉彎的車輛擋住，所以我從對方右側超
    越時，對方的車輛突然往右側行駛，我就遭對方車輛撞擊」
    等語為憑（見重司調卷第31頁），然系爭車禍發生前，王榮
    慶所駕駛1678-MS號自用小客車前方並無其他車輛（見第一
    次勘驗筆錄，本院卷第97頁照片），是魏承溙主張「王榮慶
    被前方車輛擋住因而呈停止狀態」云云，與客觀卷證不符，
    而不足採。而本院第一次勘驗後，魏承溙之訴訟代理人亦陳
    稱：「（問：兩造有無從錄影畫面中發現王榮慶車輛有停頓
    情形？）依照監視攝影畫面看不明顯。」等語（見本院卷第
    95頁），自承監視攝影畫面中未發現王榮慶車輛有停頓情形
    ，是王榮慶主張系爭車禍發生前為行駛狀態，尚非無據，而
    可採信。
　⑵魏承溙另行提供系爭車禍發生前監視攝影畫面，請求勘驗確
    認系爭車禍發生前王榮慶車輛因停等紅燈而有停頓，然依本
    院111年3月22日勘驗（下稱第二次勘驗）結果略以：影片開
    始時交通號誌為紅燈狀態，王榮慶所駕駛自小客車因與前車
    仍有一段距離，是乃緩緩向前行駛，未見王榮慶所駕駛自小
    客車為靜止狀態，其後交通號誌轉為綠燈，王榮慶所駕駛之
    自小客車緩緩加速向前，其後於錄影畫面時間0分6秒起，可
    見魏承溙騎乘之機車前行至王榮慶駕駛之自小客右側，王榮
    慶欲右轉並已打右邊方向燈緩緩向前行，未見王榮慶駕駛車
    輛呈靜止狀態，其後王榮慶駕駛車輛因右轉而撞上魏承溙騎
    乘之機車等情明確（見本院卷第337頁至第340頁），是依第
    二次勘驗結果，亦未見王榮慶車輛有停頓狀況。又縱認魏承
    溙主張「王榮慶駕駛車輛有停等紅燈」等情屬實，王榮慶車
    輛起駛與系爭車禍發生時間已有相當之間隔，魏承溙主張王
    榮慶於右轉進入加油站時仍需負注意前後左右來車之義務，
    當有誤會而不可採。
　⒌王榮慶有無轉彎前未減速慢行之過失：
　⑴按汽車駕駛人轉彎或變換車道時，不注意來、往行人，或轉
    彎前未減速慢行，處600元以上1,800元以下罰鍰，道路交通
    管理處罰條例第48條第1項第1款已有明文。
　⑵魏承溙固主張王榮慶於系爭車禍發生前右轉彎未減速慢行，
    然系爭車禍發生地點新北市泰山區泰林路，該路段時速為30
    公里，有道路交通事故調查報告表㈠在卷為憑（見重司調卷
    第27頁），參酌王榮慶於107年7月31日警詢時陳稱：「（問
    ：肇事當時時速為多少？是否有在使用手機？你及乘客是否
    有戴安全帶？）我車速很慢。沒有使用手機。有繫安全帶」
    等語（見重司調卷第33頁），參以系爭車禍刑事偵審程序或
    於本院審理期間，魏承溙均未主張王榮慶就系爭車禍有超速
    之過失，可認王榮慶於系爭車禍發生前車速非快，更與本院
    第二次勘驗結果相符，是王榮慶主張其在系爭車禍發生前車
    速緩慢，確已盡其減速慢行之義務，應屬可採。
　⒍王榮慶有無未注意兩車並行之間隔之過失：
　　按汽車行駛時，駕駛人應注意車前狀況及兩車並行之間隔，
    並隨時採取必要之安全措施，不得在道路上蛇行，或以其他
    危險方式駕車，道路交通安全規則第94條第3項已有明文。
    魏承溙雖主張王榮慶未注意兩車並行間隔致生系爭車禍具有
    過失，然魏承溙與王榮慶雖為同一車道，但王榮慶行車在先
    ，魏承溙自同向右後方超越之情形，難認王榮慶與魏承溙係
    併行於同一車道，是王榮慶所駕駛之自用小客車與魏承溙之
    機車並非併行，其二車間並無保持併行間隔之義務，魏承溙
    上開主張，自有誤會。
　㈡王榮慶既已證明其就系爭車禍並無過失，魏承溙自不得依民
    法第184條第1項前段、第191條之2規定向王榮慶請求賠償。
    則就魏承溙請求之各項金額有無理由，本院自無審酌之必要
    ，附此敘明。
五、綜上所述，魏承溙依民法第184條第1項前段、第191條之2、
    第193條第1項、第195條第1項之規定，請求王榮慶給付351
    萬6,150元，及自起訴狀繕本送達翌日起至清償日止，按年
    息5％計算之利息，為無理由，不應准許。原審判命王榮慶給
    付魏承溙68萬5,083元本息，並為准、免假執行之宣告，自
    有未洽，上訴意旨指摘原判決此部分不當，求予廢棄改判，
    為有理由，爰由本院廢棄改判如主文第2項所示。另就上開
    不應准許部分，原判決為魏承溙敗訴之判決，並無不合，魏
    承溙上訴意旨指摘原判決此部分不當，求予廢棄改判，為無
    理由，應予駁回。另魏承溙追加請求王榮慶給付26萬5,962
    元本息，亦無理由，應併予駁回。
六、本件事證已臻明確，兩造其餘主張與攻擊防禦方法及所提證
    據，經審酌後認與本件判決之結果不生影響，爰不另一一論
    述，附此敘明。
七、據上論結，王榮慶之上訴為有理由，魏承溙之上訴及追加之
    訴，均為無理由，依民事訴訟法第450條、第449條、第78條
    ，判決如主文。
中　　華　　民　　國　　111 　年　　6 　　月　　8 　　日
                  民事第五庭  審判長法　官  高文淵　
　　　　　　　　　                 
　　　　　　　　　                  法  官  連士綱
　　　　　　　　　
　　　　　　                  　　　法  官  王  廷     
正本係照原本作成。
王榮慶不得上訴。
魏承溙如不服本判決，應於收受送達後20日內向本院提出上訴書
狀，其未表明上訴理由者，應於提出上訴後20日內向本院補提理
由書狀（均須按他造當事人之人數附繕本）上訴時應提出委任律
師或具有律師資格之人之委任狀；委任有律師資格者，另應附具
律師資格證書及釋明委任人與受任人有民事訴訟法第466條之1第
1項但書或第2項所定關係之釋明文書影本。如委任律師提起上訴
者，應一併繳納上訴審裁判費。
中　　華　　民　　國　　111 　年　　6 　　月　　8 　　日
                                    書記官　黃信樺
附 表：　　　　　　　　　　　　　　
起訴時主張損害內容與金額    編號 造成損害項目 損害金額 （新臺幣） 備註 1. 工作損失 87萬3,082元 期間為107年8月1日起至108年9月30日 2. 勞動能力減損 234萬3,068元 依勞動能力減損21％計算 3. 精神慰撫金 30萬元  本院追加之損害內容與金額    4. 工作損失 24萬9,452元 108年10月1日起至109年1月31日止 5. 勞動能力減損 1萬6,510元 ⒈235萬9,578元－234萬3,068元＝1萬6,510元 ⒉依勞動能力減損22％計算